臺灣花蓮地方法院民事判決　　　　　　　　　　　　　九十三年度簡上字第三八號
　　上　訴　人　乙○○
　　訴訟代理人　丙○○
　　被　上訴人　甲○○
　　訴訟代理人　陳清華律師
右當事人間給付票款事件，上訴人對於中華民國九十三年七月二日本院花蓮簡易庭九
十三年度花簡字第八０號第一審判決提起上訴，業於民國九十四年六月十四日言詞辯
論終結，判決如左：
    主      文
原判決廢棄。
被上訴人在第一審之訴駁回。
第一、二審訴訟費用由被上訴人負擔。
    事      實
甲、上訴人方面：
一、聲明：如主文所示。
二、陳述：
（一）引用原判決所記載。
（二）上訴人將發票人為上訴人，發票日期為民國九十二年十一月三日，票面金額為
      新台幣（下同）五十萬元，票據號碼為975921號之支票（以下簡稱系爭支票）
      借予上訴人女兒丙○○，丙○○將系爭支票交付第三人丁○○委其向他人調現
      ，但丙○○並未拿到調借的現金，被上訴人是不當取得系爭支票。
（三）被上訴人的職業是看顧電動玩具店，與第三人彭信璋職業不同，不可能有生意
      往來，而丙○○也沒有與丁○○到彭信璋家中拿錢。
（四）被上訴人就其與彭信璋間之關係，陳述前後不一，先稱是生意往來，後說是調
      現。
三、證據：
（一）援用原審所提出。
（二）請求訊問證人彭信璋、丁○○。
乙、被上訴人方面：
一、聲明：
（一）上訴駁回。
（二）第一審、第二審訴訟費用由上訴人負擔。
二、陳述：
（一）引用原判決所記載。
（二）被上訴人因生意往來之故，輾轉自第三人彭信璋處取得系爭支票，非直接自上
      訴人受讓系爭支票，縱上訴人未自第三人彭信璋處借得五十萬元，亦不得執以
      對抗被上訴人，況且第三人彭信璋於原審已表示其已交付五十萬元予丙○○。
      有關被上訴人係惡意或詐欺取得系爭支票，應由上訴人負舉證責任。
（三）被上訴人先認識彭信璋，再認識丁○○，彭信璋持系爭支票向被上訴人調現，
      被上訴人交付四十八萬九千元予彭信璋，取得系爭支票後，被上訴人有去徵信
      票信。
（四）先稱生意往來，是指生意往來衍生的資金週轉關係。被上訴人與第三人丁○○
      、彭信璋就調借現金的時間、地點、金額及經過，陳述大致相符。
三、證據：援用原審所提出之證據。
    理      由
一、本件被上訴人甲○○起訴主張：被上訴人自彭信璋處取得上訴人簽發之系爭支票
    ，屆期提示未獲兌現，為此依票據關係，請求上訴人給付票款等情。上訴人則抗
    辯：上訴人之女兒丙○○於九十二年八月五日委託第三人丁○○持系爭支票調現
    ，然丙○○未收到調現之現金，被上訴人係無對價，且屬惡意取得系爭支票。
二、兩造不爭執之事實：
    １系爭支票為真正。
    ２系爭支票未獲提示兌現。
三、本件應斟酌之重點：
    １被上訴人取得系爭支票是否出於惡意？
    ２被上訴人取得系爭支票是否為無對價？
    ３丙○○是否收到調借的現金？
四、本院之判斷：
（一）按無對價取得票據，不得享有優於其前手之權利，雖未使執票人喪失票據上之
      權利，然執票人之前手權利如有瑕疵，則取得人應繼受該瑕疵，人的抗辯並不
      中斷。是無對價取得票據之人，能否享受票據上之權利，視其前手如何而定，
      如前手無權利時，取得人即不能取得權利。
（二）上訴人抗辯被上訴人係無對價取得系爭支票之事實，為被上訴人否認，上訴人
      就此部分事實，依舉證責任分配原則，應由上訴人負舉證責任。經查：
　　　１借貸關係中，貸與人多會自行評估風險，即便雙方關係因私人情誼而未要求
        借用人提供一定之擔保物品，亦多要求借用人出具明確之債權憑據，以保障
        日後順利確認並滿足債權，此乃吾人日常生活經驗之一。
      ２本件被上訴人雖陳稱第三人彭信璋持系爭支票向其調現，然本院進行準備程
        序時，被上訴人表示「彭信璋在傍晚打電話說有二張客票，來不及，要調現
        一百十萬元，當天晚上我帶一百多萬元，開車到彭宅，從彭信璋來電到彭宅
        ，我去領錢，領多少忘記了，加上身上現金，就有一百多萬元」等語，而彭
        信璋卻表示「我打電話向甲○○調現，可能約定三、四天後他把錢送到我家
        」，二人對於在電話中調現約定後之交付調借現金時間，截然不一。況且，
        以社會經濟狀況而言，新台幣一百多萬元，非一般人所能容忍任意損失之財
        務，更非一般人所能隨意忽視之財務，被上訴人果真給付一百多萬元予第三
        人彭信璋，卻未要求彭信璋出具確認債權關係憑證（如收據或借據等），或
        在系爭支票上背書以明責任，實在難以令人相信。甚者，被上訴人對其為交
        付現金予第三人彭信璋，當日領款之現金若干？竟已不復記憶，而第三人彭
        信璋既為現金急迫需求而向被上訴人調現，對其收受一百多萬元後，該一百
        多萬元之事後用途，卻同為不復記憶。凡此種種，在在印證被上訴人雖為系
        爭支票之持有人，應係無對價取得系爭支票之事實甚明。依前開說明意旨，
        上訴人以其未自彭信璋處收到調借現金之人的抗辯事由，即得據以對抗被上
        訴人。
（三）上訴人抗辯其委託第三人丁○○持系爭支票向他人調現，但未收到調借現金之
      事實，雖為被上訴人否認，然如前所述，上訴人既得以對彭信璋人之抗辯事由
      對抗被上訴人，就上訴人已自被上訴人之前手彭信璋取得調借現金之事實，即
      應由被上訴人負舉證責任。查：
      １依第三人丁○○與彭信璋就丙○○到彭宅調借現金之陳述內容觀之，丁○○
        表示「當天我和丙○○開車進入彭宅庭院，彭信璋就走出來，．．彭信璋拿
        到支票後，就進去某房間拿錢．．丙○○和我都沒有點錢，也沒有寫收據，
        ．．當場有向彭信璋介紹丙○○，說她是我同學」等語；彭信璋則表示「丁○○和一名女子開車來我家，直接到我家，我沒有走出大門，丁○○和那女
        子一同坐在我對面，，．．當場我沒有問什麼事，丁○○也沒有幫我介紹，
        ．．應該是我拿錢出來後，才拿票，．．記憶中是同時交票及錢，我是針對
        丁○○」等語。
      ２由上可知，丁○○與彭信璋二人對於借貸關係中相當重要的交付借款及憑據
        之先後順序陳述不一，且丁○○在本院當庭繪製其與丙○○在彭宅之位置（
        張、彭、施三人各據一方），與彭信璋所述及所繪三人在彭宅之位置（張、
        施同一邊，而彭在對面）亦有不同。
      ３況果依彭信璋所述，當天彭信璋交付之現金款項達一百多萬元，該存置彭宅
        之現金來源如何，彭信璋答稱不記得，已與常情有背，而彭信璋自承不認識
        丙○○，縱礙於其與丁○○之私人交情，未要求丙○○提供具體之擔保品，
        然以之為憑據之系爭支票發票人既非丙○○，抑非丁○○，彭信璋不僅未要
        求二人中之一人在系爭支票上背書，更未要求另行填具借款收據，以保護其
        權益，更難令人相信。
　　　４綜上，丁○○與彭信璋於本院證述已將調借之現金交付丙○○乙節，不足信
　　　　為真實。此外，被上訴人就上訴人取得調借現金之事實，既未能進一步適切
        舉證，上訴人抗辯其未自彭信璋處取得調借現金之情，應可認為真實。
五、從而，被上訴人既係無償取得系爭支票，依法即不得享有優於其前手彭信璋之權
    利，而上訴人既未自被上訴人之前手彭信璋取得調借之現金，被上訴人依票據關
    係，請求上訴人給付五十萬元及其法定遲延利息，自無理由，原審為上訴人敗訴
    之判決，容有未洽，上訴意旨求予廢棄改判，為有理由。
六、本件事證已明確，兩造其餘主張與攻擊防禦方法，經核均與本件判決結果不生影
    響，爰不一一論駁，附此說明。
七、結論，本件上訴為有理由，依民事訴訟法第四百三十六條之一第三項、第四百五
    十條、第七十八條，判決如主文。
中　　　華　　　民　　　國　　九十四　　年　　　七　　　月　　　八　　　日
                              臺灣花蓮地方法院民事庭
　　　　　　　　　　　　　　　　　審判長法官　陳心弘
　　　　　　　　　　　　　　　　　法　　　官　陳燁真
　　　　　　　　　　　　　　　　　法　　　官  蘇嫊娟
右正本證明與原本無異。
本判決不得上訴。
中　　　華　　　民　　　國　　九十四　　年　　　七　　　月　　　十一　　日
　　　　　　　　　　　　　　　　　法院書記官　　曾允志
